臺灣板橋地方法院交通事件裁定　　　100年度交聲更字第26號
原處分機關　交通部公路總局臺北區監理所板橋監理站
異　議　人
即受處分人　謝正南
上列異議人即受處分人因違反道路交通管理處罰條例案件，對於
交通部公路總局臺北區監理所板橋監理站民國100 年3 月25日板
監裁字第裁41-AEY989135號處分聲明異議，本院於民國100 年6
月20日以100 年度交聲字第1737號裁定後，異議人不服，提起抗
告，經臺灣高等法院於民國100 年9 月16日以100 年度交抗字第
751 號裁定撤銷，發回本院更為裁定如下：
    主  文
異議駁回。
    理  由
一、原處分意旨略以：異議人即受處分人謝正南於民國99年11月
    4 日上午10時35分許，騎乘車牌號碼CFP-192 號重型機車，
    行經臺北市○○○路○ 段138 巷15號時，為臺北市政府警察
    局松山分局（下稱松山分局）三民派出所值勤員警攔查，認
    有「逆向行駛」之交通違規，遂以北市警交字第AEY989135
    號舉發違反道路交通管理事件通知單（下稱舉發通知單）當
    場舉發。並經原處分機關認定確有前揭違規情事，依道路交
    通管理處罰條例第45條第1 款、第63條第1 項第1 款（裁決
    書漏載「第1 款」）之規定，以板監裁字第裁41-AEY989135
    號違反道路交通管理事件裁決書（下稱裁決書）裁處異議人
    罰鍰新臺幣（下同）1,200 元，並記違規點數1 點等語。
二、異議意旨略以：異議人並無行駛至民生東路5 段138 巷，伊
    係在三民路101 巷順向道靠右之路口，騎車準備出巷口，因
    不熟悉該處，然還不知道要往哪裡走，即被行駛於民生東路
    5 段138 巷之員警攔停，並無逆向行駛，請求撤銷原處分云
    云。
三、按駕駛人駕駛車輛，應遵守道路交通標誌、標線、號誌之指
    示、警告、禁制規定；又汽車駕駛人，爭道行駛有不按遵行
    之方向行駛之情形者，處600 元以上1,800 元以下罰鍰，並
    記違規點數1 點，道路交通管理處罰條例第4 條第1 項前段
    、第45條第1 款、第63條第1 項第1 款分別定有明文。
四、經查：
（一）異議人於99年11月4 日上午10時35分許，騎乘車牌號碼
      CFP-192 號重型機車，行經民生東路5 段138 巷15號時，
      為松山分局三民派出所值勤員警攔查，認有「逆向行駛」
      之交通違規，遂以北市警交字第AEY989135 號舉發通知單
      當場舉發。嗣經原處分機關向松山分局查證結果，經該局
      函覆：「... 旨揭機車確有不按遵行方向行駛之違規行為
      。次查該車由三民路101 巷右轉民生東路5 段138 巷往南
      行駛時，該路口設有『禁止右轉』標誌、路面上繪設有白
      色『左轉箭頭』指向線，用以指示車輛行駛方向，且民生
      東路5 段138 巷內路面上設有『單行道』、『禁止進入』
      標誌，並無設置不明確之情形。... 」等語，有前揭舉發
      通知單、裁決書、松山分局100 年5 月2 日北市警松分交
      字第10030738800 號函各1 份在案可憑。
（二）異議人雖為前揭辯解，然以：
   1、觀諸證人即現場舉發員警林逸甲提供之違規地點照片，三
      民路101 巷口確有設立禁止右轉標誌，而民生東路5 段
      138 巷路面繪有「單行道」箭頭之標線，前揭標誌、標線
      均未遭遮蔽而明確可見等情，有現場照片3 張足稽，堪認
      民生東路5 段138 巷係供北往南單向行駛無訛。
   2、證人林逸甲於本院調查中具結證述：「... 當時我正騎警
      用機車巡邏行駛中遇見異議人騎車從101 巷那邊右轉，正
      好和我面對面，他已經完成右轉，跟我面對面，我就將異
      議人攔下來，告知其違規事項，並依規定舉發，... 」等
      語明確，並有證人標示有攔停處之現場示意圖1 紙及前揭
      現場照片3 張在卷。按警員舉發交通違規，係道路交通管
      理處罰條例所規定之職權行使，而交通違規行為之本質，
      本多係在瞬間發生，通常多委由當場執行取締違規公務員
      之認識與判斷，必須為立即之取締作為，此為達成維持交
      通秩序目的所必要，且依道路交通管理處罰條例之規定，
      此種立即性之舉發違規，多依警員之認知、判斷已足，並
      無須另有其他積極佐證。此係因執行職務之公務員，通常
      多具有一定之考選資格與專業訓練，且其執法之對象係不
      特定大眾，故其立場經立法機關推定，應具有客觀、中立
      與公平之特質，而無故意偏頗之虞。是證人林逸甲既已到
      庭將本件舉發違規之經過證述綦詳，且異議人於本院調查
      中自承與查獲員警不認識、並無仇恨等語，衡諸證人依法
      執行公務，其與異議人並不認識，亦無任何仇恨，當不至
      蓄意構陷異議人有此交通違規，且其到庭具結作證，更係
      以刑事之偽證罪責任擔保其證言之真實性，綜觀其證詞亦
      與常情無悖，應堪採信。而該處單行道標線並無污損或遭
      外物遮蔽，導致難以辦別標線意涵之情形，已如前述，故
      一般車輛駕駛人駕駛車輛行經舉發地點附近之路段，衡情
      應能察知前述標誌、標線存在，進而判斷該道路可供通行
      之方向，是異議人於前揭時、地既未按遵行之方向行駛，
      舉發員警依據其在場親自見聞之情狀，判定異議人有逆向
      行駛之事實，開單舉發，核無違誤。
五、綜上所述，本件異議人確有於前揭時、地，騎乘機車而有「
    不按遵行之方向行駛」之交通違規事實，原處分機關依道路
    交通管理處罰條例第45條第1 款、第63條第1 項第1 款及違
    反道路交通管理事件統一裁罰基準及處理細則規定，裁處異
    議人罰鍰1,200 元，並記違規點數1 點，經核尚無不合，應
    予維持。異議人猶執前詞，對原處分機關所為之裁決處分聲
    明異議，核無理由，應予駁回。
六、爰依道路交通事件處理辦法第18條，裁定如主文。
中    華    民    國   100    年    11    月    18    日
                  刑事第十七庭  法  官 方祥鴻
上列正本證明與原本無異。
如不服本裁定，應於裁定送達後五日內敘明抗告理由，向本院提
出抗告狀。
                                書記官 洪紹甄
中    華    民    國   100    年    11    月    18    日